臺灣臺南地方法院刑事判決　　　　　　　 93年度易字第948號
公　訴　人　臺灣台南地方法院檢察署檢察官
被　　　告　甲○○
選任辯護人　涂禎和律師
上列被告因偽造文書等案件，經檢察官提起公訴（93年度偵字第
5337、9770號），本院判決如下：
    主  文
甲○○無罪。
    理  由
一、公訴意旨略以：被告乙○○【俟通緝到案另行審理】分別積
    欠債權人上群電池企業股份有限公司（下稱上群公司）、李
    志民、孫宗賢即上順企業社合會會款新臺幣（下同）九萬元
    、九萬元、二十七萬元，經上群公司、李志民、孫宗賢即上
    順企業社向本院聲請核發支付命令，分別於民國九十二年三
    月十二日以九十二年度促字第一三六五四號、同年六月十九
    日以九十二年度促字第四Ｏ一九八號、同年六月二十三日以
    九十二年度促字第四一Ｏ八八號核發支付命令確定在案，詎
    被告乙○○於九十二年七月三日將受強制執行之際，竟與被
    告甲○○（即被告乙○○之妹）基於意圖損害上群公司、李
    志民、孫宗賢即上順企業社前開債權之犯意聯絡，於九十二
    年八月五日向該管地政機關虛偽申報將其所有之臺南縣永康
    市○○段八一Ｏ六—ＯＯＯＯ地號土地暨其上建號臺南縣永
    康市○○段Ｏ一七二八—ＯＯＯ號建物出賣予被告甲○○，
    致該管地政機關不知情之公務員不實登載前開房地因買賣之
    原因，於是日移轉登記予被告甲○○，致生損害於地政機關
    管理地籍之正確性，以此方式處分其財產，因認被告甲○○
    涉犯刑法第二百十四條明知不實事項，使公務員登載不實罪
    及第二百五十六條損害債權罪嫌。
二、公訴人認被告甲○○涉犯上揭罪嫌，無非係以告訴人之指訴
    及被告甲○○僅付貸款差額八萬元即取得上開房地所有權，
    為其主要論據。
三、按犯罪事實應依證據認定之，無證據不得認定犯罪事實；又
    不能證明被告犯罪者，應諭知無罪之判決，刑事訴訟法第一
    百五十四條第二項、第三百零一條第一項分別定有明文。次
    按犯罪事實之認定，應憑真實之證據，倘證據是否真實尚欠
    明確，自難以擬制推測之方法，為其判斷之基礎；而認定犯
    罪事實之證據係指足以認定被告確有犯罪行為之積極證據而
    言，該項證據自須適合於被告犯罪事實之認定，始得採為斷
    罪資料；再訴訟上證明之證據資料，須於通常一般之人均不
    致有所懷疑，而得確信其為真實之程度者，始得據為有罪之
    認定，倘其證明尚未達到此一程度，而有合理之懷疑存在，
    復無其他調查途徑可循，根據「罪證有疑，利於被告」之證
    據法則，即無從為被告有罪之確信，法院即應為無罪之判決
    （參照最高法院五十三年臺上字第六五六號、二十九年上字
    第三一○五號、七十六年臺上字第四九八六號判例）。
四、訊據被告甲○○固坦承有自被告乙○○移轉登記上揭房地之
    事實，惟堅詞否認有何損害債權及使公務員登載不實之犯行
    ，辯稱：因上揭房地係祖產，家人因見乙○○積欠第一商業
    銀行（下稱一銀）上揭房地貸款本息，恐遭拍賣，乃決定由
    伊買下上揭房地，當時乙○○尚欠一銀貸款二百九十八萬元
    ，伊除付了各項稅款十七萬八千八百八十四元、代書費及規
    費二萬二千九百九十二元外，並於償付十八萬元乙○○貸款
    差額後，承受二百八十萬元之貸款，乙○○貸款係在八十二
    年間，伊九十二年間轉貸時，當時房價已下跌很多，一銀重
    估之價值亦僅三百多萬，伊並自九十二年九月開始繳納貸款
    之本息，每月繳一萬八千四百四十八元迄今，故檢察官指稱
    以顯不相當之價格買受上揭房地，與實情不符，又其並不知
    乙○○對告訴人李志民等人之債務，否則告訴人之債權僅四
    十五萬元，其豈會承受二百八十萬元之房貸債務，並支付稅
    款、代書費、規費等款項達三十八萬一千八百七十六元，伊
    並不須損害渠等債權等語。經查：
（一）一銀於九十二年七月八日就上揭房地重新估價，其鑑定價
      格為三百十八萬二千三百六十三元，有該銀行大灣分行不
      動產調查表一份附卷可稽，參以證人丁○○即承辦本件貸
      款及估價之一銀承辦人於本院審理時結證：「（一般銀行
      的鑑定價格是否低於市價？）是的。我不知道低於幾成，
      土地公告現值加四成。房屋依公式去算。」、「（本件甲
      ○○事後，向你們轉貸、借款兩百八十萬元？）是的。」
      、「（鑑定價格三百十八萬元，他們欠你兩百九十八萬元
      。他們差額，這個房屋拍賣之後，是不是這個房屋是否還
      有殘值存在？）如果歷經拍賣，拍賣的價格大部分都低於
      我們的鑑價。」、「（本件甲○○九十二年八月轉貸的時
      候，跟當初乙○○所貸款的價格何者高？何者低？）乙○
      ○所鑑價得價格比較高。貸款就比較高。」等語，足見九
      十二年七月間上揭房地價格已非八十二年時之水準，下跌
      幅度頗大，故上揭房地於九十二年七月間之市價應在三百
      十八萬二千三百六十三元或以下之價格，應可憑信。
（二）上揭房地貸款本息被告乙○○於九十一年十一月十九日繳
      付二萬元後，長達八月有餘均未再繳付，迄九十二年八月
      七日為止尚欠一銀二百九十八萬元之貸款未償等情，有該
      行放款攤還及利息記錄查詢單一紙附卷可參（見台灣桃園
      地方法院檢察署九十三年度調偵字第三九號偵查卷第二十
      三頁），嗣被告甲○○就上開二百九十八萬元之貸款，轉
      貸二百八十萬元，每月繳付本息共一萬八千四百四十八元
      等情，亦有被告甲○○一銀大灣分行存摺【帳號0000
      000000號】封面、內頁影本三紙在卷可參（見台灣
      桃園地方法院檢察署九十三年度調偵字第三九號偵查卷第
      十五、十六頁）。另因買賣移轉登記應繳付之土地增值稅
      八萬九千四百五十元、契稅一萬六千四百七十六元、贈與
      稅七萬二千九百五十八元，有繳款書三紙在卷可佐（見偵
      查卷第三十一、三十四、四十一頁），及規費、代書費二
      萬二千九百九十二元，亦有收據一紙附於九十三年十二月
      十四日被告調查證據聲請狀可稽，再參以證人丙○○即本
      件承辦之代書於本院結證：「（乙○○、甲○○本件實際
      買賣價金如何約定？）乙○○欠銀行多少錢，還有土地增
      值稅、契稅加起來，算是甲○○買賣價金。」、「（甲○
      ○要負擔多少？）銀行負債部分二百八十幾萬元加上各項
      過戶費用總數三百多萬元。」等語，顯見被告甲○○購得
      上揭被告乙○○之房地，其負擔之價金包括貸款二百八十
      萬元及上開所述已付之稅款、規費、代書費、貸款差額共
      三十八萬一千八百七十六元，總計三百十八萬一千八百七
      十六元，被告甲○○顯係以此一代價購得被告乙○○所有
      之上揭房地無誤，此一價購數額核與前（一）所述一銀就
      上揭房地之估價大致相符，尚無公訴人所指「以此項與不
      動產買賣市價顯不相當之代價，辦理前開房地之所有權移
      轉登記」之事實。從而，被告甲○○、乙○○據此買賣關
      係向台南縣永康地政事務所就上揭房地申辦移轉登記，尚
      與明知為不實之事項，而使公務員登載於職所掌之公文書
      罪之構成要件不合。
（三）被告乙○○對告訴人上群公司、李志民、孫宗賢即上順企
      業社有四十五萬元之債務，告訴人分別居住於台北縣、桃
      園縣，九十年間被告乙○○積欠告訴人上群公司、李志民
      、孫宗賢即上順企業社合會款項各為九萬元、九萬、二十
      七萬元乃發生於桃園縣平鎮市等情，有告訴人九十二年八
      月二十八日告訴狀附卷可佐，九十二年間告訴人向本院對
      被告乙○○聲請發支付命令，此期間內被告甲○○均住於
      台南縣永康市○○○街六九號，此與被告乙○○上揭債務
      發生地及債權人即告訴人居所地，相距有數百公里之遙，
      被告甲○○能否知悉被告乙○○上開債務來龍去脈，誠有
      可疑。況被告乙○○於九十二年十月十六日於偵查中供稱
      積欠甲○○三百萬元債務未還，乃以承受貸款為條件，將
      上開房地售予甲○○等語（見台灣桃園地方法院檢察署九
      十二年度偵字第一四四三八號偵查卷第二十三頁），惟為
      被告甲○○迭於偵查及本院審理中否認，苟被告二人就損
      害告訴人債權乙節，事前已有犯意聯絡，謀同商議，何以
      此項債務紛爭歷經近二年，被告甲○○竟未迴護被告乙○
      ○，進而一再否認其上揭之供述？顯見被告甲○○所辯其
      並不知被告乙○○對告訴人李志民等人之債務之辯解非虛
      。再查，公訴人僅於起訴書泛稱被告二人基於犯意聯絡損
      害告訴人債權，然遍查全卷並無證據足以認定被告乙○○
      積欠告訴人合會款項，並由告訴人取得執行名義等情，已
      為被告甲○○所知悉，公訴人於實行公訴時，復未就此舉
      證證明之，亦未提出被告甲○○購得上揭房地，係出於損
      害告訴人債權之證據，本院尚無法形成告訴人就被告甲○
      ○之指訴為真實之確信。
（四）綜上，被告甲○○上開明知不實事項，使公務員登載不實
      及損害債權之犯行尚屬無法證明，亦查無其他積極證據足
      認被告甲○○有何公訴人所指之犯行，自應為無罪之諭知
      。
據上論斷，應依刑事訴訟法第三百零一條第一項，判決如主文。
本案經檢察官戊○○到庭執行職務
中　　華　　民　　國　　94　　年　　8　　月　　 2　　日
　　　        　　　　刑事第六庭審判長法官  林勝利
                                    法  官  黃翰義
                                    法　官　鍾邦久
以上正本證明與原本無異。
如不服本判決，應於判決送達後10日內，向本院提出上訴狀。
　　　　　　　　　　　　　        　書記官　張豐榮
中　　華　　民　　國　　94　　年　　8　　月　　 2　　日
